臺灣臺北地方法院刑事判決　　　　　　　　　　　　　九十三年度易字第五一九號
　　公　訴　人　臺灣臺北地方法院檢察署檢察官
　　被　　　告　丁○○
右列被告因偽造文書案件，經檢察官提起公訴（九十三年度偵字第二五八號），及檢
察官移送併辦部分（九十三度偵字第一四七五號），本院判決如左：
  　主　　文
丁○○共同行使偽造私文書，足以生損害於公眾及他人，處有期徒刑柒月。扣案偽造
之「張文富」、「乙○○」國民
信股份有限公司台北北區營運處行動電話業務申請書」及「中華電信股份有限公司室
內電話業務申請書」上偽造「張文富」之署押肆枚均沒收。
    事    實
一、丁○○因欠錢花用竟基於行使偽造特種文書之概括犯意：
（一）丁○○於九十二年八月間認識姓名年籍不詳綽號為「麥克」之成年男子，因丁○○欠「麥克」新台幣（下同）十萬元，「麥克」遂於九十二年九月一日十時
      許打電話給丁○○約定於同日在台北市○○路錢櫃ＫＴＶ門口碰面，丁○○明
      知「麥克」所交付之「張文富」名義上貼有丁○○照片一張之國民
      分證統一編號：Ｚ000000000號，出生年月日：六十四年四月六日，
      「麥克」於不知何時、何地於丁○○不知情之狀況上取得丁○○之照片而加以
      偽造完成，及所交付「張文富」之印章一枚為偽刻，為供申請行動電話及室內
      電話使用，丁○○竟與「麥克」基於行使偽造國民
      犯意聯絡，由丁○○於同日十六時五十分許，持前開偽造之「張文富」國民身
      分證及偽刻之「張文富」印章，前往台北市○○○路○段二一六號之中華電信
      股份有限公司（下稱中華電信）建國北路服務中心），冒用張文富名義，在「
      中華電信股份有限公司台北北區營運處行動電話業務申請書」及「中華電信股
      份有限公司室內電話業務申請書」各一紙之當事人欄內，偽填內容不實之年籍
      資料，並接續於「新客戶簽章欄」及「原客戶簽章欄」內接續偽造「張文富」
      之簽名二枚，及以前開偽刻之「張文富」之印章偽造「張文富」之印文二枚，
      偽造上開「中華電信股份有限公司台北北區營運處行動電話業務申請書」及「
      中華電信股份有限公司室內電話業務申請書」之表示要申請行動電話及室內電
      話意思之私文書後，連同偽造之「張文富」國民
      北路服務中心申請行動電話及室內電話而加以行使，足以生損害於戶政機關關
      於國民
      瑱察覺該國民
      張文富」國民
（二）丁○○於九十二年間七、八月間於朋友聚會所認識之姓名年籍不詳自稱為「林
      文龍」或「小四」之成年男子，於九十二年十月九日某時許，「林文龍」或「
      小四」之人打電話給丁○○，問丁○○要不要賺小錢幫忙去辦理汽車駕駛執照
      ，丁○○當時因缺錢欲想買補品給懷孕中之女友使用，遂答應以五千元之代價
      前往監理站辦理汽車駕駛執照，二人於是約定同日十時許在台北市捷運站忠孝
      、復興站前前方錢櫃ＫＴＶ門口碰面，丁○○明知「林文龍」或「小四」所交
      付乙○○名義之國民
      年月日：六十三年三月二十七日，
      一張為偽造，竟與「林文龍」或「小四」基於行使偽造國民
      ，由丁○○於同日十一時五十分許，持前開偽造之「乙○○」國民
      北市○○區○○路四段二十一號交通部公路總局台北市監理處（下稱台北市監
      理處）之門口見北都豐田汽車敦北營業所之甲○○可代辦監理業務，遂冒稱黃
      先生以二百元之代價將前開偽造「乙○○」之國民
      代辦補發汽車駕駛執照業務，甲○○持前開偽造之「乙○○」國民
      北市監理處人員辦理而加以行使，足以生損害於於戶政機關關於國民
      發管理之正確性、乙○○及台北市監理處。經台北市監理處人員識破該「乙○○」之國民
      之「乙○○」國民
二、案經台北市政府警察局移送台灣台北地方法院檢察署檢察官偵查起訴及台北市政
    府警察局中山分局移送台灣台北地方法院檢察署檢察官移送併辦。
    理　　由
一、右述犯罪事實（一）之部分，已業據被告於警訊、檢察官偵查及於本院審理時供
    承不諱（九十三年度偵字第一四七五號第十六頁偵訊筆錄、九十二年度核退字第
    二四二七號第十九頁訊問筆錄及本院九十三年八月二十日準備程序筆錄、九十三
    年十月二十九日審理筆錄），核與證人丙○○於警訊及證人陳貞瑱於警訊、偵查
    中所證述情節相符（九十三年度偵字第一四七五號偵查卷第七頁、第二三頁），
    復有扣案之偽造貼有被告相片之張文富名義國民
    枚足資佐證，而該張
    ）鑑驗結果，該張
    不相符，而判定整張
    鑑字第二一四二四九號鑑驗通知書一紙附卷可稽（見九十三年度偵字第一四七五
    號偵查卷第二頁），及「中華電信股份有限公司台北北區營運處行動電話業務申
    請書」及「中華電信股份有限公司室內電話業務申請書」各一紙在卷可稽（見九
    十三年度偵字第一四七五號偵查卷第二四頁、第二五頁），是上開補強證據皆足
    資擔保被告於警訊、檢察官偵查及於本院審理中就前開犯罪事實所為上開任意性
    自白具有相當程度之真實性，而得使本院確信被告前述自白之犯罪事實確屬真實
    ，是本件被告犯罪事實一（一）事證明確，被告此部分之犯行堪以認定。
二、右揭犯罪事實二部分被告否認有何行使偽造特種文書之犯行，辯稱：伊並不知乙○○之國民
    治平之國民分證是「小四」交給甲○○的，伊在旁邊並不知道「小四」所交付之
    乙○○國民
（一）被告將偽造之乙○○國民
      補發業務等情，業據證人甲○○於本院審理時證稱：伊當時和客戶聊天，被告
      走過來說要辦理駕照遺失補辦業務，當時被告自稱姓黃，伊看
      被告本人，被告說是要幫朋友辦，被告說有事無法辦理，要伊辦好後打電話通
      知，伊當時跟被告說辦理汽車駕照補發業務，規費及代辦費各二百元，被告就
      拿一千元給伊，當時是被告一個人走過來主動跟伊講，當時現場並沒有其他人
      等語（見本院九十三年十月二十九日審理筆錄），是被告辯稱當時國民
      是由綽號「小四」之人交給甲○○，非伊親自交付，且現場有其他人云云，為
      卸責之詞，應不足採。
（二）再被告於偵查時供稱：是林文龍問伊說要不要賺小錢，伊說好，林文龍就打電
      話給他朋友，他朋友就拿證件及一千元給伊要伊去辦理駕照等語（見九十三年
      度核退字第三一六九號偵查卷第七頁），及於本院審理時供稱：伊朋友小四跟
      伊講，問伊要不要賺錢，他朋友叫他幫忙辦東西，要伊陪他去，後來伊想說伊
      未婚妻要買補品，伊問小四多少錢，小四說要給伊五千元，且當時小四拿身分
      證給伊的時候，伊有問
      給伊五千元，伊想會有問題，所以不敢拿給汽車代辦公司辦理，伊當時覺得身
      分證上面怪怪的等語（見本院九十三年十月二十九日審理筆錄第九頁至第十頁
      ），由被告所言，被告理應明知「林文龍」或「小四」所交付之乙○○國民身
      分證為偽造，否則「林文龍」或「小四」為何會以高達五千元之代價委託被告
      辦理汽車駕照補發業務，且被告亦稱覺得
      林文龍」或「小四」所交付之「乙○○」國民
      不足採信。
（三）此外，復有被害人乙○○於警訊、偵查及證人甲○○於警訊、偵查及本院審理
      時中所證述情節相符（九十三年度偵字第二五號偵查卷第二六頁至第二九頁、
      第四五頁、本院九十三年十月二十九日審理筆錄），復有扣案之偽造貼乙○○
      名義國民
      （以下稱刑事警察局）鑑驗結果，該張
      印刷字跡與
      九十二年十一月二十五日刑鑑字第０九二０二一二六九六號鑑驗通知書一紙附
      卷可稽（見九十三年度偵字第二五八號偵查卷第六頁），是本件被告犯罪事實
      一（二）事證明確，被告此部分之犯行堪以認定。
三、核被告行使偽造張文富、乙○○國民
    六條、第二百十二條之行使偽造特種文書罪。次按被告於前述時地，行使偽造之
    張文富名義申請書私文書之行為，核係犯刑法第二百十六條、第二百十條之行使
    偽造私文書罪。被告偽造張文富之署押於前開申請書上而偽造完成張文富名義之
    申請書私文書之行為，係屬偽造私文書行為之一部，不另構成偽造署押之罪（最
    高法院四十四年台上字第八六四號判例、四十八年台上字第一二二七號判例參照
    ）；另其偽造私文書而後行使，該偽造私文書之低度行為應為行使之高度行為所
    吸收，亦不另論罪（最高法院六十九年台上字第六九五號判例參照）。被告與前
    述綽號「麥克」之成年男子，就前開行使偽造特種文書及行使偽造私文書犯行，
    及與前述綽號「林文龍」或「小四」之人就行使偽造特種文書之犯行均分別有犯
    意聯絡及行為分擔，分別為共同正犯。被告利用不知情之甲○○行使偽造乙○○
    之國民
    手段相同，觸犯構成要件相同之罪名，應係基於概括犯意為之，為連續犯應從一
    重論以行使偽造特種文書一罪。被告所犯連續行使偽造特種文書、行使偽造私文
    書等犯行間，有方法結果之牽連關係，依刑法第五十五條規定，應從一情節較重
    之行使偽造私文罪論處。爰審酌被告連續持上開偽造證件冒名行使，惡性非小，
    惟犯後坦承部分犯行，及其犯罪手段、品行、智識程度等一切情狀，量處如主文
    所示之刑，以資懲儆。扣案偽造之「張文富」、「乙○○」國民
    為被告所有供犯罪所用之物，均依刑法第三十八條第一項第二款沒收。另偽刻「
    張文富」印章一枚及「中華電信股份有限公司台北北區營運處行動電話業務申請
    書」及「中華電信股份有限公司室內電話業務申請書」上之「新客戶簽章欄」及
    「原客戶簽章欄」內偽造「張文富」之署押四枚，併依刑法第二百十九條沒收之
    。另犯罪事實一（一）檢察官移送併辦（九十三年度偵字第一四五七號），與本
    件論罪科刑部分有裁判上一罪關係，本院應併與審酌，附此敘明。
據上論斷，應依刑事訴訟法第二百九十九條第一項前段，刑法第二十八條、二百十六
條、第二百十條、第二百十二條、第五十五條、第三十八條第一項第二款、第二百十
九條，罰金罰鍰提高標準條例第一條前段，判決如主文。
本案經檢察官黃紋綦到庭執行職務
中　　　華　　　民　　　國　　九十三　　年　　　十一　  月　  十九    　日
                                      臺灣臺北地方法院刑事第八庭
                                          審判長法  官  陳德民
                                                法  官  陳芃宇
                                                法  官  張筱琪
右正本證明與原本無異。
如不服本判決，應於判決送達後十日內，向本院提出上訴狀。
                                                書記官  巫美華
中　　　華　　　民　　　國　　九十三　　年　　　十一　  月　　二十二　　日
附錄本案論罪科刑法條全文：
刑法第二百十條
(偽造變造私文書罪)
偽造、變造私文書，足以生損害於公眾或他人者，處五年以下有期徒刑。
刑法第二百十二條
(偽造變造特種文書罪)
偽造、變造護照、旅券、免許證、特許證及關於品行、能力服務或其他相類之證書、
介紹書，足以生損害於公眾或他人者，處一年以下有期徒刑、拘役或三百元以下罰金
。
刑法第二百十六條
(行使偽造變造或登載不實之文書罪)
行使第二百十條至第二百十五條之文書者，依偽造、變造文書或登載不實事項或使登
載不實事項之規定處斷。
